臺灣高等法院刑事判決
110年度上易字第1364號
上  訴  人  
即  被  告  賀自強

上列上訴人因毀損案件，不服臺灣士林地方法院110年度易字第1
44號，中華民國110年5月31日第一審判決（起訴案號：臺灣士林
地方檢察署109年度偵字第18466號），提起上訴，本院判決如下
：
    主  文
上訴駁回。               
    事實及理由
一、經本院審理結果，認第一審以上訴人即被告賀自強犯刑法第
    354條之致令他人物品不堪用罪，判處拘役20日，並諭知易
    科罰金折算之標準為新臺幣1,000 元折算1日，認事用法及
    量刑均無不當，應予維持，並引用第一審判決書記載之事實
    、證據及理由（如附件）。
二、被告上訴意旨略以，其有於案發當日在案發地點某部機車上
    寫字，但不是寫告訴人何振綱機車上那些字，而是寫「同理
    心」等字云云。
三、經查：
㈠、被告於原審準備程序及審理時均坦承有持油性筆在告訴人之
    機車（即車牌號碼000-0000號普通重型機車）上寫字等語（
    見原審易字卷第89頁），且被告於民國109年9月5日凌晨4時
    44分至4時49許，確有持圓柱狀體物出現在告訴人停放機車
    處，手部並有揮舞之動作等情，有現場監視器錄影擷圖及勘
    驗筆錄附卷可稽（見偵查卷第77至117頁），而該時段並無
    其他人進出機車停車場，亦有現場監視器錄影擷圖及勘驗筆
    錄可佐（見偵查卷第97、117頁），可見在告訴人機車上書
    寫之人應係被告無訛。
㈡、被告於原審及本院雖辯稱僅有在某機車上書「還我睡眠、請
    保持安靜、請有同理心」等文字，惟案發當日僅有告訴人之
    機車遭書寫「媽媽我要」、「大ㄐㄧㄐㄧ」、「小老二」、「幹
    」、「哈哈哈」等字樣及不明線條與圖案，有該車案發後拍
    攝之照片附卷可查（見偵卷第15至21頁、第131 至133 頁）
    ，並無其他機車被書寫被告所稱之字樣，被告所辯要屬事後
    卸責之詞，不足採信。　　 　　　　　　
㈢、綜上所述，被告上訴意旨所指，無非係對原判決已說明事項
    及屬原審採證認事裁量職權之適法行使，徒憑己見，仍執已
    經原審指駁而摒棄不採之辯解，重為爭辯，所辯並不足採。
    從而，被告上訴為無理由，應予駁回。　　
據上論斷，應依刑事訴訟法第373條、第368條，判決如主文。決
。
本案經檢察官陳韻中提起公訴，檢察官林安紜到庭執行職務。
中　　華　　民　　國　　110 　年　　11　　月　　2 　　日
     　　　　　　 刑事第十六庭  審判長法　官  葉騰瑞
                                      法　官  古瑞君
                                      法　官  廖紋妤
以上正本證明與原本無異。
不得上訴。
                                      書記官  江珮菱
中　　華　　民　　國　　110 　年　　11　　月　　3 　　日

附件：
臺灣士林地方法院刑事判決
                                      110年度易字第144號
公　訴　人　臺灣士林地方檢察署檢察官
被　　　告　賀自強　
上列被告因毀棄損壞案件，經檢察官提起公訴（109 年度偵字第
18466 號），本院判決如下：
    主  文
賀自強犯致令他人物品不堪用罪，處拘役貳拾日，如易科罰金，
以新臺幣壹仟元折算壹日。
    事  實
一、賀自強居於新北市○○區○○街0 段000 巷0 號0 樓之0 ，與居
    於新北市○○區○○街0 段000 巷0 號0 樓之0 之何振綱係鄰居
    關係，賀自強因夜間噪音問題，與何振綱素有不睦，遂基於
    致令他人物品不堪用之犯意，於民國109 年9 月5日凌晨4 
    時44分許，在新北市○○區○○街0 段000 巷0 號前機車停車場
    ，持油性筆在何振綱所有之車牌號碼000-0000號普通重型機
    車白色烤漆上書寫「媽媽我要」、「大ㄐㄧㄐㄧ」、「小老二」
    、「幹」、「哈哈哈」等字樣及塗畫不明線條與圖案，致上
    開機車烤漆喪失美觀之作用，而足生損害於何振綱。嗣何振
    綱於同日上午11時許，欲騎車出門時，發現機車遭塗寫上開
    文字、圖案，報警並調閱監視器追查，始悉上情。
二、案經何振綱訴由新北市政府警察局淡水分局報告臺灣士林地
    方檢察署檢察官偵查起訴。
    理  由
壹、證據能力部分
　　本判決所引用被告以外之人於審判外之陳述，雖屬傳聞證據
    ，然當事人於準備程序同意作為證據（見本院110 年度易字
    第144 號卷【下稱易字卷】第43至46頁），本院審酌上開證
    據資料作成時之情況，尚無違法不當及證明力明顯過低之瑕
    疵，認為以之作為證據應屬適當，揆諸刑事訴訟法第159 條
    之5 第1 項規定，均有證據能力。又本判決其他引用資以認
    定事實所憑之非供述證據，並無證據證明係公務員違背法定
    程序所取得，依刑事訴訟法第158 條之4 反面解釋，亦有證
    據能力。
貳、實體部分
一、認定犯罪事實所憑之證據及理由
　　訊據被告矢口否認有何致令他人物品不堪用之犯行，辯稱：
    我是有於事實欄所載時、地拿油性筆在告訴人車上寫字，但
    我寫的是「還我睡眠、請保持安靜、請有同理心」等語，不
    是事實欄所載的文字，我寫的字後來沒有出現在告訴人機車
    上；況且用油性筆在機車上寫的字，用人人可以輕易負擔的
    價格，就可以很容易買到清除工具等語。然查：
  ㈠告訴人所有之車牌號碼000-0000號普通重型機車車殼白色烤
    漆上，遭人書寫「媽媽我要」、「大ㄐㄧㄐㄧ」、「小老二」、
    「幹」、「哈哈哈」等字樣及塗畫不明線條與圖案乙情，業
    經證人即告訴人於警詢及偵查中指訴無訛（見臺灣士林地方
    檢察署109 年度偵字第18466 號卷【下稱偵卷】第7 至8 頁
    、第67頁），且有車牌號碼000-0000號普通重型機車車輛詳
    細資料報表（見偵卷第135 頁）及車牌號碼000-0000號普通
    重型機車照片（見偵卷第15至21頁、第131 至133 頁）等件
    存卷可查。
  ㈡被告復於本院準備程序中坦承：我有於事實欄所載時、地持
    油性筆在告訴人車牌號碼000-0000號普通重型機車上書寫等
    語（見本院110 年度審易字第35號卷【下稱審易卷】第89頁
    、易字卷第42頁、第86頁、第89頁），被告於事實欄所載時
    間，有出現在告訴人停放機車處，手部並有揮舞之動作等情
    ，並有現場監視器錄影擷圖及勘驗筆錄附卷可考（見偵卷第
    109 頁），可見車牌號碼000-0000號普通重型機車上「媽媽
    我要」、「大ㄐㄧㄐㄧ」、「小老二」、「幹」、「哈哈哈」等
    字樣及不明線條與圖案確係被告所書繪。而車牌號碼000-00
    00號普通重型機車車殼烤漆上遭塗鴉上開文字、圖案後，其
    車殼烤漆因而喪失美觀效用，自足生損害於告訴人，被告犯
    行堪予認定。
  ㈢被告雖以前詞置辯，惟查：
    ⒈告訴人發現其機車遭塗鴉時，並無被告自稱所書寫之「還
      我睡眠、請保持安靜、請有同理心」等語文字，而僅有「
      媽媽我要」、「大ㄐㄧㄐㄧ」、「小老二」、「幹」、「哈哈
      哈」等字樣及不明線條與圖案，有該車案發後拍攝之照片
      附卷可查（見偵卷第15至21頁、第131 至133 頁），則若
      如被告所辯，「媽媽我要」、「大ㄐㄧㄐㄧ」、「小老二」、
      「幹」、「哈哈哈」等字樣及不明線條與圖案為他人書寫
      ，難以想像該他人有何大費周章替被告將所書寫之「還我
      睡眠、請保持安靜、請有同理心」等文字清除，再書繪「
      媽媽我要」等文字圖案之必要。自此可見被告所塗鴉者，
      自始即為「媽媽我要」、「大ㄐㄧㄐㄧ」、「小老二」、「幹
      」、「哈哈哈」等字樣及不明線條與圖案，而非其所稱之
      「還我睡眠、請保持安靜、請有同理心」等語文字。被告
      辯稱：我寫的是「還我睡眠、請保持安靜、請有同理心」
      等語，不是事實欄所載的文字等語，與告訴人機車被發現
      時之狀態不合，難以憑採。
    ⒉被告持黑色油性筆在告訴人機車車殼白色烤漆上書寫文字
      、圖案後，油性筆之黑色墨水即永久附著在機車白色烤漆
      上，而甚為顯眼，自已造成該車烤漆之外觀較原來狀態發
      生顯著不良之改變，而已生烤漆喪失美觀效用之結果。而
      油性筆痕跡可以酒精、去光水、去漬油、白板清潔劑、噴
      蠟、市售強力清潔膏等溶劑或清潔劑清除等節，固有被告
      所提網路查詢資料存卷可查（見易字卷第61頁），然自此
      益見被告以油性筆書寫之文字、圖案，不會自然褪去，而
      須另花費原本毋庸支出之時間、費用購買化學藥劑清洗或
      重新烤漆，方能回復原本之效用，自仍足生侵害於告訴人
      之財產法益。被告以其書寫之文字、圖案能以化學藥劑擦
      除，主張其行為不構成毀損犯罪，並無理由。
  ㈣被告所書寫之「幹」、「小老二」等文字，固有毀損他人名
    譽之可能，然觀被告書寫之內容，並未明示所指涉之對象。
    而雖被告係將上開文字書寫在告訴人所有之車牌號碼000-00
    00號普通重型機車車殼烤漆上，然依社會通念，在他人車輛
    上塗鴉、書寫不雅文字，其不雅文字指涉之對象並非當然即
    車輛車主，是尚難認被告書寫上開文字之行為，有何對告訴
    人妨害名譽之可言，此部分亦經檢察官不另為不起訴之處分
    ，而未據起訴，爰附此敘明之。
  ㈤綜上所述，本案事證明確，被告所辯並無可採，其犯行堪予
    認定，應依法論科。至被告雖稱本案應經第三方專業人員鑑
    定網路上所說哪些清除方式有用等語（見易字卷第91頁），
    然被告以油性筆書寫之文字圖案，縱使能花費時間、費用購
    置藥劑清除，亦不影響於犯罪之成立，被告上開證據調查之
    聲請即無必要，爰不予調查之，亦此敘明。
二、論罪科刑
  ㈠「毀棄」係指銷毀滅除、拋棄，使物之效用全部喪失，「損
    壞」係指損傷破壞物體，使其效用全部或一部喪失之意，「
    致令不堪用」則指以毀棄、損壞以外之其他方法，雖未毀損
    原物，但其物之效用喪失者而言（最高法院92年度台上字第
    6761號判決意旨參照）。被告在告訴人機車烤漆上塗鴉，並
    非毀棄、損壞該物，而係以毀棄、損壞以外之方法，使該機
    車烤漆之美觀效用喪失。是核被告所為，係犯刑法第354 條
    之致令他人物品不堪用罪。被告先後書寫「媽媽我要」、「
    大ㄐㄧㄐㄧ」、「小老二」、「幹」、「哈哈哈」等字樣及塗畫
    不明線條與圖案之行為，係於密切接近之時間及同一地點實
    施，侵害同一之告訴人財產法益，各行為之獨立性極為薄弱
    ，且係分別出於同一使告訴人機車烤漆效用喪失之目的，依
    一般社會健全觀念，難以強行分別，應視為數個舉動之接續
    施行，合為包括之一行為予以評價，屬接續犯，論以一罪。
  ㈡爰審酌被告前有竊盜、妨害公務、傷害、公然侮辱、違反商
    標法等前科，有臺灣高等法院被告前案紀錄表存卷可查，素
    行並非良好；本案與其鄰人即告訴人發生糾紛，不思理性解
    決，竟以持油性筆在告訴人機車烤漆上書寫之方式，致該機
    車烤漆喪失美觀之效用；並衡及被告犯後否認犯行，且未能
    與告訴人達成和解之犯後態度，與被告自陳未婚、無子女，
    無需扶養他人、現兼差從事清潔及服務業之家庭生活狀況（
    見易字卷第90頁）等一切情狀，量處如主文所示之刑，並諭
    知易科罰金之折算標準。
三、不諭知沒收之理由
　　被告實行本案犯行所用之油性筆價值低微，且可輕易自坊間
    文具行購得，予以沒收對犯罪預防效果有限。且該油性筆並
    未扣案，衡量開啟追徵程序對於執行機關之勞費與宣告沒收
    對犯罪預防之效果後，認沒收該油性筆欠缺刑法上之重要性
    ，依刑法第38條之2 第2 項，不予宣告沒收，併此敘明。
四、不另為無罪之諭知
　　公訴意旨尚以：被告於事實欄所載時間、地點，復持不詳銳
    器，將車牌號碼000-0000號普通重型機車之前煞車油管、輪
    速計電線、機車裝設之行車紀錄器電線剪斷，致使該機車及
    行車紀錄器不堪使用，因認被告此部分行為亦涉犯刑法第35
    4 條之毀損罪嫌等語。然被告否認持銳器剪斷上開機車之前
    煞車油管、輪速計電線、機車裝設之行車紀錄器電線（見易
    字卷第43頁），經觀現場監視器錄影，復無法明確看出被告
    有何手持銳器剪斷告訴人電線之動作，此有現場監視器擷圖
    及勘驗筆錄可查（見偵卷第75至124 頁），則已無從自現場
    監視器錄影，認定被告有何剪斷告訴人機車油管、電線之犯
    行。再依上開現場監視器擷圖，告訴人提供之監視器畫面係
    109 年9 月5 日凌晨1 時14分許至凌晨4 時50分許之監視器
    錄影，告訴人復於本院準備程序中陳稱：卷內所附監視器光
    碟即為所有完整影片段落等語（見審易卷第88頁），並於警
    詢中陳稱係109 年9 月5 日上午11時許發現車牌號碼000-00
    00號普通重型機車遭毀損等語（見偵卷第7 頁），則無法排
    除上開機車之油管、電線係監視器錄影之末尾109 年9 月5
    日凌晨4 時50分許起至告訴人發現機車遭毀損之同日上午11
    時許間遭他人持銳器剪斷之可能。綜上，本案依檢察官所提
    之證據，尚得合理懷疑告訴人機車油管、電線係他人剪斷，
    即不足證明被告有何持不明銳器剪斷告訴人機車油管、電線
    之犯行，此部分原應依刑事訴訟法第301 條第1 項為無罪之
    諭知，然因此部分與前開論罪科刑部分，若均成立犯罪，則
    有接續犯之實質上一罪關係，爰不另為無罪之諭知，併此敘
    明。
據上論斷，應依刑事訴訟法第299 條第1 項前段，刑法第354 條
、第41條第1 項前段，刑法施行法第1 條之1 第1 項，判決如主
文。
本案經檢察官陳韻中提起公訴，檢察官郭季青到庭執行職務。
中　　華　　民　　國　　110 　年　　5 　　月　　31　　日
                  刑事第五庭法  官  江哲瑋
以上正本證明與原本無異。
如不服本判決應於收受判決後20日內向本院提出上訴書狀，並應
敘述具體理由；其未敘述上訴理由者，應於上訴期間屆滿後20日
內向本院補提理由書（均須按他造當事人之人數附繕本）「切勿
逕送上級法院」。告訴人或被害人如對於本判決不服者，應具備
理由請求檢察官上訴，其上訴期間之計算係以檢察官收受判決正
本之日期為準。
                            書記官  黃婕宜
中　　華　　民　　國　 110　　年　　5 　　月　　31　　日

附錄本案論罪科刑法條全文：
中華民國刑法第354條
毀棄、損壞前二條以外之他人之物或致令不堪用，足以生損害於
公眾或他人者，處 2 年以下有期徒刑、拘役或 1 萬 5 千元以
下罰金。